臺灣花蓮地方法院刑事判決　　　　　　　　　　　　　　九十三年度易字第六號
　　公　訴　人　臺灣花蓮地方法院檢察署檢察官
　　被　　　告　乙○○
右列被告因詐欺等案件，經檢察官提起公訴（九十二年度偵緝字第一二七號），本院
判決如左：
    主  文
乙○○無罪。
    理  由
一、公訴意旨略以：被告乙○○明知其無支付能力，竟於民國九十一年一月二十二日
    佯以德億興機械有限公司之名義（其為負責人，簡稱德億興公司），以動產擔保
    交易附條件買賣方式，向甲○○○股份有限公司（下稱甲○○○公司）購買中華
    廠牌ＧＡＬＡＮＴ２‧○型式，車牌號碼六Ｃ—０四二二號自用小客車，約定價
    款新台幣（下同）一百十六萬八千三百八十四元，除第一期款應付十九萬二千元
    外，餘款八十七萬六千三百八十四元，分四十八期支付，標的物存放地點為德億
    興公司設於台北縣永和市○○路二四五巷二十五號之地址，並約定在價金未付清
    以前，標的物所有權仍屬甲○○○公司所有，德億興公司僅得依約占有使用，不
    得擅自遷移、出賣、移轉、出質、出租或為其他處分等。為取信於甲○○○公司
    ，並以乙○○及丁○○為連帶保證人，致使德億興公司不疑有詐，依約將車交予
    乙○○使用。詎乙○○於九十一年四月二十二日僅付二期後，即拒不支付前揭分
    期款，並將上開自用小客車遷移藏匿，致損害債權人甲○○○公司，因認被告係
    犯刑法第三百三十九條第一項之詐欺罪嫌及動產擔保交易法第三十八條之罪嫌。
二、按犯罪事實應依證據認定之，無證據不得認定其犯罪事實；又不能證明被告犯罪
    者，應諭知被告無罪之判決，刑事訴訟法第一百五十四條第二項、第三百零一條
    第一項分別定有明文。再按告訴人之告訴，係以使被告受刑事訴追為目的，是其
    陳述是否與事實相符，仍應調查其他證據以資審認（最高法院五十二年台上字第
    一三○○號判例參照）。又事實之認定，應憑證據，如未能發現相當證據，或證
    據不足以證明，自不能以推測或擬制之方法，為裁判基礎（最高法院四十年台上
    字第八六號判例參照）。再者，認定不利於被告之事實，須依積極證據，苟積極
    證據不足為不利於被告事實認定時，即應為有利於被告之認定，更不必有何有利
    之證據（最高法院三十年上字第八一六號判例）；而所謂「積極證據足以為不利
    被告事實之認定」係指據為訴訟上證明之全盤證據資料，在客觀上已達於通常一
    般之人均不致於有所懷疑，而得確信被告確曾犯罪之程度，若未達到此一程度，
    而有合理懷疑之存在時，即無從為有罪之認定（最高法院七十六年台上字第四九
    八六號判例）。
三、訊據被告乙○○矢口否認有何詐欺及違反動產擔保交易法之犯行，辯稱：伊並未
    設立經營德億興公司，亦未向告訴人甲○○○公司購買前述之汽車，買賣契約書
    上乙○○之簽名亦非其所為；伊的身分證在九十一年間曾經遺失申請補發，後來
    又遺失，即未再申請補發，而告訴人所提出簽訂買賣契約書時之身分證影本，其
    上照片並非伊本人等語。本件公訴人認被告涉有前開犯嫌，是以告訴人代理人段
    人傑之指訴、證人戊○、丙○○之證詞、附條件買賣契約書及動產擔保交易附條
    件買賣設定登記申請書影本、甲○○○公司付款記錄查詢、存證信函、經濟部公
    司執照、台北縣政府營利事業登記證、汽車新領牌照登記書、公司基本資料查詢
    、奇異車輛協尋查訪紀錄表、甲○○○公司催收記錄明細表、合作金庫銀行三重
    分行九十二年六月二十七日合金北三重存字第九二０００三三五二號函及所檢附
    德億興公司資金往來、開戶資料各一份為其證據。經查：
  (1)證人戊○即簽立買賣契約書之對保人於檢察官偵查中證稱：卷內被告乙○○的照
    片看起來面貌五官很像，因當時他是穿西裝跟照片上略有不同等語（見九十二年
    度偵緝字第五六號卷第四四頁），其於本院審理時證稱：被告跟當時貸款的人有
    點像，但是無法確認，我與被告只見過一次面，印象很模糊等語（見本院卷第一
    七七頁），則依證人戊○之證詞僅是認為被告「很像」或「有點像」當時簽立契
    約書之人，而社會上面貌五官相像之人比比皆是，自不得因為證人戊○上開不明
    確之證詞即逕認被告為與告訴人簽立買賣契約書之人。再者，證人戊○於簽約時
    所影印之買受人之身分證影本（見前開偵緝卷第四七頁、九十一年度發查字第七
    五六號卷第十四頁），其上照片影像模糊不情，亦無從認定即為被告；再者，前
    開身分證影本上照片之人所穿衣服款式為直條紋、立領，而經本院依職權向被告
    戶籍所在地之花蓮玉里鎮戶政事務所查詢結果，被告雖曾於八十九年六月七日、
    九十年二月二十二日以遺失為原因而申請補發身分證，惟其補發身分證時所繳交
    之照片（均送花蓮縣警察局戶口課留存）中，並無與前開照片相同或相似之服飾
    ，此有花蓮縣玉里鎮戶政事務所九十三年十一月二十二日玉鎮戶字第０九三００
    ０二三七九號函檢送之被告歷次換領、補領身分證之申請書及附件影本各一份、
    花蓮縣警察局九十三年十二月一日花警戶字第０九三００五一一七００號函檢送
    之被告口卡照片一份在卷可按（見本院卷第八四頁、第九四頁），則上開證人戊
    ○所提出買受人之身分證是否即為被告所有之身分證？是否是偽造或變造之身分
    證？即非無疑。至於被告雖供稱其身分證在九十一年間遺失辦理補發，後來又再
    遺失云云，所述與前開花蓮玉里鎮戶政事務所提供之資料顯示被告最後一次申請
    補發之時間為九十年二月二十二日不符，應是時日久遠被告記憶不清之故，尚難
    據此即認定在九十一年一月間被告身分證並未遺失且與告訴人公司簽立本件買賣
    契約書。
  (2)告訴人代理人段人傑於偵查中僅陳明對本案沒有其他陳述等語（見前開偵緝卷第
    四五頁），其餘告訴人代理人李飛杰、何玉玟亦僅供稱告訴人公司有與自稱為乙
    ○○之人簽立買賣契約書、事後至被告位於花蓮縣玉里鎮戶籍地址查訪均未發現
    車輛、沒看過簽約人本人等情（見前述發查卷第二九頁、偵緝卷第二六頁），均
    無從作為被告有何詐欺或簽立動產擔保契約書之積極證據。
  (3)證人丙○○即被告之雙胞胎兄弟於檢察官偵查中證稱：不曉得德憶興公司是何人
    開的，契約書上的字不是我所寫的等語，所述亦無從證明被告有何前揭犯行；而
    卷內之附條件買賣契約書及動產擔保交易附條件買賣設定登記申請書影本，被告
    否認為其所簽立，依前所述，證人戊○亦無法確認為被告所簽署；而告訴人甲○
    ○○公司付款記錄查詢、存證信函、奇異公司車輛協尋查訪紀錄表、甲○○○公
    司催收記錄明細表均僅能證明以「乙○○」名義購車之人未按期付款及告訴人公
    司催款及收車未成之事實；德億興公司經濟部公司執照、台北縣政府營利事業登
    記證、汽車新領牌照登記書、公司基本資料查詢、合作金庫銀行三重分行九十二
    年六月二十七日合金北三重存字第九二０００三三五二號函及所檢附德億興公司
    資金往來、開戶資料各一份均無從據以認定德億興公司登記之負責人「乙○○」
    即為被告本人。
四、綜上各節，本件依公訴人所提出之證據，均無從認定被告即為德億興公司之負責
    人並與告訴人簽立買賣契約書購買系爭汽車之事實，此外，另參酌台灣板橋地方
    法院檢察署九十二年度偵緝字第一七六０號、第一九九二號被告乙○○不起訴處
    分書，均認被告身分資料有遭冒用之情形，有前開不起訴處分書二份附卷可按（
    見本院卷第一五五頁、第一七二頁），從而本件既查無積極之事證足認被告有何
    詐欺、違反動產擔保交易法或將身分證出售或借予他人使用之行為，被告犯罪即
    屬不能證明，應為被告無罪之諭知。
五、據上論斷，應依刑事訴訟法第三百零一條第一項，判決如主文。
中      華      民      國    九十四    年      六      月      九      日
                              臺灣花蓮地方法院刑事第二庭
                                  審判長法官  林  碧  玲
                                        法官  陳  世  博
                                        法官  俞  秀  美
右正本證明與原本無異。
如對本判決不服，應於送達後十日內，向本院提出上訴狀。（應抄附繕本）告訴人或
被害人如對於本判決不服者，應具備理由請求檢察官上訴，其上訴期間之計算係以檢
察官收受判決正本之日期為準。
                                  法院書記官
中      華      民      國    九十四    年      六      月      九      日
